【裁判字號】    91,上訴,3156
【裁判日期】    920716
【裁判案由】    毀損
【裁判全文】
臺灣高等法院刑事判決                          九十一年度上訴字第三一五六號
    上  訴  人
    即  被  告  丁○○○
    選任辯護人  林廷隆律師
右上訴人因毀損案件，不服臺灣板橋地方法院九十一年度訴字第七六０號，中華民國
九十一年九月十九日第一審判決（起訴案號：臺灣板橋地方法院檢察署九十一年度偵
字第一九九九號）提起上訴，本院判決如左：
    主  文
原判決撤銷。
丁○○○無罪。
    理  由
一、公訴意旨略以：被告丁○○○於民國八十九年一月七日其後某日，基於毀損建物
    之犯意，僱用不知情之拆除人員，將乙○○所有位在台北縣板橋市○○路二十九
    號右側二、三樓之建築物（或稱同路臨三十一號之二、三樓建築物）予以拆除殆
    盡，足以生損害於乙○○。因認被告涉犯刑法第三百五十三條第一項之毀損罪嫌
    云云。
二、本件公訴人認被告涉有毀損犯行，無非以告訴人乙○○之指訴及證人丙○○、張
    石宗證述，並有台北縣警察局板橋市戶政事務所門牌證明書影本一紙、房屋稅繳
    款書影本一紙、房屋租賃契約書影本一件、房屋照片五紙、台北縣政府八十四北
    工使（違）字第九四二七號拆除通知單、八八北工拆（違）字第八四─九七六八
    號、北工隊（違）字第三三號結案通知單、台北縣政府工務局依據違章建築處理
    辦法第七條強制拆除會辦記錄單、台北縣政府工務局於八十九年四月十一日以八
    九北工拆字第Ｇ─七一五號函各乙紙、台灣板橋地方法院檢察署檢察官勘驗筆錄
    二紙及照片十二幀等為其論據。訊據被告丁○○○矢口否認有何毀損之犯行，辯
    稱：我沒有這個能力；地是我的，其上建物二樓是違章建築，是縣政府主動拆除
    的等語。
三、按認定犯罪事實應憑積極證據，為刑事訴訟法第一百五十四條所明定，倘積極證
    據不足以為不利於被告事實之認定時，即應為有利被告之認定，更不必有何有利
    之證據，最高法院三十年上字第八一六號著有判例。所謂「積極證據足以為不利
    被告事實之認定」，依據同院七十六年臺上字第四九八六號判例意旨，係指據為
    訴訟上證明之全盤證據資料，在客觀上已達於通常一般之人均不致於有所懷疑、
    而得確信被告確曾犯罪之程度；若未達到此一程度，而有合理之懷疑存在時，即
    無從為有罪之確信。而訴訟上所得之全盤證據資料，固不以直接證據為限，間接
    證據亦應包含在內，惟採用間接證據時，必其所成立之證據，在直接關係上，雖
    僅足以證明他項事實，而由此他項事實，本於事理之作用足以證明待證事實者，
    方為合法，若憑空之推想，並非得採為證據資料之間接證據，同院三十二年上字
    第六七號判例可資參照。又在我國刑事訴訟法上，被告並無自證無罪之義務，不
    得以被告之抗辯或反證不成立，即無視於積極證據資料不足之事實，而遽為被告
    有罪之認定，此觀最高法院三十年上字第四八二號、三十年上字第一八三一號判
    例意旨自明。再者，告訴人之告訴，係以使被告受刑事訴追為目的，是其陳述是
    否與事實相符，仍應調查其他證據以資審認；倘被害人陳述尚有瑕疵，則在未究
    明前，遽採為論罪科刑之根據，即難認為適法，亦有最高法院五十二年台上字第
    一三ＯＯ號、六十一年台上字第三Ｏ九九號判例可資參照。
四、經查，（一）證人丙○○於偵查中八十九年九月七日訊問時稱：「三十一號一樓
    部分經拆除隊拆除後，三樓部分有危險，鄰居催促丁○○○拆除，丁○○○告訴
    我，他於拆除隊八十九年一月七日執行拆除一樓部分三、四天後拆除三樓部分。
    」於偵查中八十九年九月十五日訊問時則稱：「我沒有說丁○○○拆除三、四樓
    部分，我說的是屋簷部分，只說有人打電話給丁○○○。」等語，其前後供述不
    一，已有可疑。（二）證人張石宗即拆除隊現場執行人員帶班班長於原審稱：「
    當時會同里長、警察單位和本對指界人員邱信翰一同前往拆除。指界完畢，就開
    始拆除，有拆除前和拆除後相片，拆完後就離開現場。」、「當時現場有聽他們
    講要連同二、三樓一起拆，但是因為已經指界完畢，所以沒有拆。是否是被告丁
    ○○○講的，那麼久不記得了。我們是依照指界範圍拆除」，證人陳志榮即拆除
    隊負責發執行拆除通知單者雖於原審稱：「... 後面一、二、三樓部分沒有拆。
    」（見原審九十一年七月四日訊問筆錄），依拆除隊拆除前之相片（見他字第二
    一０四號卷第一三三頁反面）所示，國光路二九號一樓右側之違章建築係由塑膠
    板、木材等材料搭建，其後方尚有建物一、二、三樓，但依台北縣政府工務局違
    章建築拆除通單上所載「違建材料為ＲＣ磚牆，一層約五公尺」，對照拆除後之
    相片（見他字第二一０四號卷第一三三頁），拆除隊除將國光路二九號一樓右側
    由塑膠板、木材等材料搭建部分拆除外，亦將與國光路臨三一號一樓臨接之磚造
    違建部分及告訴人二樓至三樓樓梯拆除，且拆除後鋼筋外露，依證人戊○○即里
    長之夫於原審中稱：「（問：拆除時，在現場否？）房子蓋在水溝上，拆除時，
    用怪手挖，結果把房子弄傾斜，而且牆壁破了，鄰居看到，就說拆房子怎麼把人
    家房子挖壞，倒塌」、「房子用磚頭疊起來，很脆弱，屋頂有鋼筋水泥，被怪手
    挖傾斜。」（見原審九十一年八月十五日訊問筆錄）核與拆除隊拆除後之相片所
    示有鋼筋磚牆被拆毀之情形相符。而證人甲○於本院審理時稱：「（問：是否住
    在板橋市○○路二九號的右側的建物）？是。」、「（問：是用何建材？）ＲＣ
    鋼筋水泥。」、「（問：縣政府拆除時，有無包含右側建物的一、二、三樓的全
    部建物？）全部都拆除。」、「（問：有無每天回去？）有。」、「我承租三層
    樓的第一層，當天回來時，整棟都已拆除。」（見本院九十二年五月二十六日訊
    問筆錄），本件拆除隊拆除國光路二十九號一樓右側違建，臨三一號的一、二、
    三樓建物亦被拆除，惟並無法遽以認定是被告僱人拆除。（三）告訴人當時人在
    國外，並未目睹拆除經過，主張其房屋係為被告所拆除，無非以彼此間有故舊恩
    怨並提出雙方纏訟之訴訟資料為證，此純屬主觀臆測，不足遽為被告有罪之認定
    。
五、原審未詳予研求，遽為被告有罪之認定，實有未洽，被告上訴意旨否認犯罪，指
    摘原判決不當，為有理由，應由本院撤銷改判，諭知被告無罪之判決，以免冤抑
    。
據上論斷，應依刑事訴訟法第三百六十九條第一項前段、第三百六十四條、第三百零
一條第一項，判決如主文。
本案經檢察官沈世箴到庭執行職務
中      華      民      國    九十二    年      七      月     十六     日
                                 臺灣高等法院刑事第二十一庭
                                     審判長法  官  葉  騰  瑞
                                           法  官  江  國  華
                                           法  官  莊  明  彰
右正本證明與原本無異。
檢察官如不服本判決，應於收受送達後十日內向本院提出上訴書狀，其未敘述上訴之
理由者並得於提起上訴後十日內向本院補提理由書（均須按他造當事人之人數附繕本
）。
                                           書記官  廖  逸  柔
中      華      民      國    九十二    年      七      月     十七    日


司法院資訊處製作；財團法人民間司法改革基金會備份。
